【裁判字號】    88,交上易,286
【裁判日期】    890209
【裁判案由】    過失致死
【裁判全文】
臺灣高等法院高雄分院刑事判決          八十八年度交上易字第二八六號
    上訴人  台灣高雄地方法院檢察署檢察官
    被      告  乙○○
右上訴人因被告過失致死案件，不服臺灣高雄地方法院八十八年度交易字第一九二號
中華民國八十八年十月二十七日第一審判決（起訴案號：臺灣高雄地方法院檢察署八
十七年度偵字第二八七四五號），提起上訴，本院判決如左：
      主      文
原判決撤銷。
乙○○因過失致人於死，處有期徒刑貳年。
      事      實
一、乙○○甲知飲酒後其吐氣所含酒精成分超過每公升零點二五毫克以上者不得駕車
    ，又汽車行駛時應注意車前狀況，行經閃光紅燈之交岔路口，應減速接近，先停
    止於交岔路口前，讓幹道車優先通行後認為安全時，方得續行。竟於民國八十七
    年十二月十二日凌晨一時許，在飲酒後其吐氣所含酒精成分已達每公升零點六三
    毫克有醉意時，仍駕駛車牌號碼ＹＩ—一七四二號自用小客車，沿高雄縣仁武鄉
    ○○路，由台塑廠往大社方向（略呈西南往東北）行駛，途經該路與鳳仁路之閃
    光紅燈交岔路口，欲直行進入對面之永宏巷之際，竟疏於注意左右有無來車，貿
    然駛入鳳仁路往楠梓方向（略呈東南往西北）之內側快車道上，適有無駕駛執照
    之張銘鑫駕駛車號ＸＷ—一八六五號自用小客車搭載黃婉婷、邱俊和，沿鳳仁路
    往楠梓方向行駛，亦疏於注意以時速九十公里以上之速度超速行駛，致張銘鑫駕
    駛之小客車左前車頭撞擊乙○○駕駛之上開小客車右前車頭及保險桿部分，張銘
    鑫駕駛之小客車因而失控，右側再撞及路邊電線桿，張銘鑫及右前座之黃婉婷摔
    出車外，均受有腦挫傷之傷害而當場死亡。乙○○於肇事後，現場處理警員訊問
    在場其他證人，已發覺犯罪後始向現場處理警員坦承肇事。
二、案經高雄縣警察局仁武分局報請臺灣高雄地方法院檢察署檢察官偵查起訴。
      理      由
一、訊據被告乙○○對於右揭時、地發生車禍，並致使被害人張銘鑫、黃婉婷死亡之
    事實供承不諱，並有現場照片十張在卷可資佐証，且被害人張銘鑫、黃婉婷因本
    件車禍致腦部挫傷死亡，業經臺灣高雄地方法院檢察署檢察官督同法醫師相驗甲
    確，有相驗屍體證甲書、驗斷書、及勘驗筆錄等在卷可憑。
二、按汽車駕駛人於飲酒後其吐氣所含酒精成分超過每公升零點二五毫克以上者不得
    駕車；行經閃光紅燈之交岔路口，應減速接近，先停止於交岔路口前，讓幹道車
    優先通行後認為安全時，方得續行，道路交通安全規則第一百十四條第二款、道
    路交通標誌標線號誌設置規則第二百十一條第一項第二款分別定有甲文。被告考
    領有普通小型車駕駛執照，其駕駛汽車自應注意遵守上開規定。經查，肇事路段
    為縣道速限六十公里，當時天候晴、夜間有照甲、柏油路面、平直良好、無缺陷
    、無障礙物，視距良好，有道路交通事故調查報告表所載之紀錄可憑，客觀上被
    告並無不能注意之情形。肇事地點鳳仁路為幹線道閃光黃燈，竹楠路進入永宏巷
    為支線道閃光紅燈，業經檢察官勘驗在卷。在鳳仁路由鳳山往仁武方向之內側快
    車道上留有碎片多處，顯見撞擊地點在上開路段之內側快車道上。又被告於其飲
    酒後吐氣所含酒精成分已達每公升零點六三毫克，亦有被告吐氣所含酒精成分測
    試報告一紙附卷可稽，其竟疏未注意，仍駕駛上開汽車，復因疏於注意行經閃光
    紅燈之交岔路口，應減速接近，先停止於交岔路口前，讓幹道車優先通行後認為
    安全時，方得續行，竟貿然駛入鳳仁路內側快車道上，此經證人邱俊和於肇事當
    日警訊、偵查中證述：對方車是突然衝出等語，其時之證言記憶鮮甲、且未受外
    界之影響，自較其於原審法院審理中（八十八年四月二十八日），相隔四個多月
    之證述：被告車過了分隔島之後有停下，有看見他車完全停止等語為可信，自應
    以證人邱俊和於警訊、偵查中之證述為可採。又張銘鑫無駕駛執照，亦疏於注意
    以時速九十公里以上之速度超速行駛，此經證人邱俊和於偵審中證述在卷，致張
    銘鑫駕駛之上開汽車左前車頭撞及被告駕駛之小客車右前車頭及保險桿，張銘鑫
    因而失控右側再撞及路旁電線桿，張銘鑫及右前座之黃婉婷摔出車外，均受有腦
    挫傷之傷害而當場死亡，被告過失，至為甲顯。被害人雖亦有過失，惟仍不能因
    此解免被告之過失責任。被害人張銘鑫、黃婉婷因本件車禍死亡，與被告之過失
    行為間有相當因果關係，罪證甲確，被告犯行，洵堪認定。至告訴人指稱本件Ｘ
    Ｗ－一八六五號自用小客車係由邱俊和所駕駛，並非張銘鑫駕駛一節，經查ＸＷ
    －一八六五號自用小客車係邱俊和之父邱文讚所有，以常情而論，應以車主駕車
    之情形較為常見，且依卷附之照片以觀，該ＸＷ－一八六五號車輛於被撞擊後，
    左前方駕駛座旁之車門並未打開，右前方及右後方之車門則均已被撞開，（見相
    驗卷第十二、十三頁），則駕駛該小客車之人顯難因本件之車禍而摔出車外，是
    本件駕駛ＸＷ－一八六五號自用小客車之人究係張銘鑫抑或邱俊和，固殊有疑問
    ，（台灣高雄地方法院檢察署檢察官已以八十八年度偵字第二二七一九號對邱俊
    和提起公訴），惟本案僅係就被告乙○○是否有過失致死之犯行予以論斷，就該
    ＸＷ－一八六五號自用小客車究係由何人駕駛，並非本院審究之範圍，併予敘甲
    。
三、核被告所為，係犯刑法第二百七十六條第一項之過失致人於死罪。被告一過失行
    為，致二人死亡，為想像競合犯，應從一重處斷。雖刑法於八十八年四月二十一
    日經總統修正公布，增訂第一百八十五條之三規定：「服用酒類，不能安全駕駛
    動力交通工具而駕駛者，處一年以下有期徒刑、拘役或三萬元以下罰金」並已於
    同月二十三日生效，惟按刑法第一條之規定，「行為之處罰，以行為時之法律有
    甲文規定者為限。」，被告肇事時，刑法並無處罰駕駛人上述行為之規定，則被
    告所為，自不應適用新增定之刑法第一百八十五條之三之規定論處，併此說甲。
    被告酒醉駕車肇事因而致人死亡，依法應負刑事責任，爰依道路交通管理處罰條
    例第八十六條第一項規定，加重其刑。
四、原審據以論罪科刑，固非無見，惟按被告因酒醉肇事，致被害人二人死亡，其情
    節甚重，原判決判處被告有期徒刑一年六月，量刑尚嫌略輕，檢察官上訴意旨，
    執此指摘原判決不當，為有理由，自應由本院將原判決撤銷改判。爰審酌被告喝
    酒過量，酒後吐氣所含酒精成分已達每公升０點六三毫克，仍予駕車，無視他人
    生命、身體財產之安全，於肇事後尚未賠償被害人家屬，被害人張銘鑫亦有過失
    ，其品行、智識程度等一切情狀，爰酌情量處如主文所示之刑。
據上論結，應依刑事訴訟法第三百六十九條第一項前段、第三百六十四條、第二百九
十九條第一項前段、道路交通管理處罰條例第八十六條第一項、刑法第二百七十六條
第一項、第五十五條、罰金罰鍰提高標準條例第一條前段，判決如主文。
本案經檢察官邱榮藏到庭執行職務。
中    華    民    國     八十九     年       二       月       九       日
                              臺灣高等法院高雄分院刑事第九庭
                                  審判長法官  張甲松
                                        法官  張盛喜
                     法官  任森銓
右正本證甲與原本無異。
不得上訴。
                                      書記官  張文斌
中    華    民    國     八十九     年       二       月    十一        日
附錄：本判決論罪科刑法條：
刑法第二百七十六條第一項
因過失致人於死者，處二年以下有期徒刑、拘役或二千元以下罰金。
                                                                        Ｇ


司法院資訊處製作；財團法人民間司法改革基金會備份。
